最高法院刑事裁定　　　　　　　　　　　　　　　　九十三年度台抗字第一二四號
　　抗　告　人　台灣高等法院花蓮分院檢察署檢察官
　　被　　　告　甲○○
　　　　　　　　乙○○
右抗告人因被告等違反著作權法案件，不服台灣高等法院花蓮分院中華民國九十二年
十一月十日第二審更為裁定（九十二年度重上更(三)字第二六號），提起抗告，本院裁
定如左：
    主  文
原裁定撤銷。
    理  由
本件原裁定以：（一）、按上訴期間為十日，自送達判決後起算，刑事訴訟法第三百
四十九條前段定有明文。又對於檢察官之送達，應向承辦檢察官為之，承辦檢察官不
在辦公處所時，向檢察長為之，同法第五十八條亦著有規定。從而對檢察官為判決書
之送達，應於辦公處所為之，如承辦檢察官因公執行職務不在辦公處所，或差假不在
辦公處所，或其他之事由不能收受判決書時，即應向檢察長為之。再上訴期間為法定
不變期間，檢察官收受判決書送達之日期，影響訴訟當事人權益，並關係案件之確定
與否。因之，承辦檢察官對判決書之送達，除有正當理由不能收受外，應即為收受送
達，否則無異將案件之確定與否及訴訟當事人之權益，繫於承辦檢察官對於判決書收
受與否之恣意，不僅違背上訴期間為法定不變期間之立法精神，抑為權利正義行使之
逾越。從而如判決書送達當日，已得在辦公處所會晤承辦檢察官，並已交付應送達之
判決書或客觀上已置於可收受送達之狀態（如放置於承辦檢察官辦公桌上，而為承辦
檢察官所知且未拒絕），雖承辦檢察官未能立即「簽收」表示已收受送達，但並無正
當之理由，足認其不能於同日或其後為「簽收」者，揆之上述理由，應認該承辦檢察
官客觀上於該日已可收受判決，進而認交付判決書之當日，即為合法之送達日。（二
）、本件台灣高等法院花蓮分院檢察署檢察官不服原審八十五年度上訴字第三六三號
判決，於民國八十六年十二月二十四日提起第三審上訴。然證人即送達人吳信惠到庭
證稱伊於八十六年十二月八日之前兩天（即同月六日）即送達至承辦之崔紀鎮檢察官
辦公室，伊將判決書及送達簿放在檢察官辦公桌上，當時檢察官在辦公室，後來才知
道檢察官請假（指同月八日至十日），因書記官交付時，指明應在十二月八日以前送
達，因此交付簿及回證均蓋十二月八日等語。經向台灣高等法院花蓮分院檢察署函查
崔紀鎮檢察官差勤情形，據復稱崔檢察官於八十六年十二月八日至十日奉派至法務部
參加新修訂法律講習會，餘無請假紀錄，有該署九十一年五月二十三日花分檢吉忠字
第一七七一號函在卷可稽。吳信惠於八十六年十二月六日將判決書送達時，既在辦公
室會晤崔檢察官，並將判決書及送達簿放置其辦公桌上，檢察官並未拒收，亦未退回
，客觀上已置於可收受之狀態，堪認該判決正本已於當日交付檢察官，上訴之不變期
間應自該日起算。八十六年十二月六日係星期六，計至同年月十六日，上訴期間即已
屆滿，檢察官遲至同年十二月二十四日始提起上訴，其上訴顯已逾法定上訴期間，自
非合法，應予駁回。（三）、至本院九十二年度台抗字第一三五號裁定發回意旨所指
各節，因該判決確於八十六年十二月六日送達於檢察官，已如前述，雖送達證書記載
送達時間為同年月八日，然吳信惠仍證稱伊實際送達日期為同年月六日，在送達證書
上蓋十二月八日，乃依刑事紀錄科於送達證書上註明應於十二月八日送達之故，伊按
往例依檢察官之要求，將得上訴之案件提前二天送達，本件始提前二天即十二月六日
送達於檢察官等語，故仍應以實際送達時間即八十六年十二月六日開始起算上訴期間
。退而言之，縱以同年十二月八日或崔檢察官因公出差，至同月十一日回復上班之日
起算，檢察官遲至同月二十四日始提起上訴，亦已逾越法定上訴期間。爰駁回檢察官
之第三審上訴等情。固非無見。
惟查：上訴期間為十日，自送達判決後起算，刑事訴訟法第三百四十九條前段定有明
文。又對於檢察官之送達，應向承辦檢察官為之，承辦檢察官不在辦公處所時，向檢
察長為之，亦為同法第五十八條所明定。故對檢察官為判決書之送達，應於承辦檢察
官之辦公處所為之，如承辦檢察官因公執行職務、差假或其他事由，不在辦公處所而
不能收受判決之送達時，即應向檢察長為之，始屬合法之送達；反之，倘承辦檢察官
無以上不能收受判決之正當事由，且送達人於送達時，已在辦公處所會晤承辦檢察官
，並交付應送達之判決書，或客觀上已置於可收受送達之狀態，檢察官猶未予收受時
，即應認已合法送達。本件檢察官崔紀鎮收受送達戳記日期為「八十六年十二月十五
日」，與送達證書上所載送達日期「八十六年十二月八日」不同。證人吳信惠固迭次
證稱：伊應係八十六年十二月八日之前兩天（即同月六日）至崔紀鎮檢察官辦公室送
達該判決，伊將判決書及送達簿放在檢察官辦公桌上，當時檢察官在辦公室，後來才
知道檢察官請假（指同月八日至十日），檢察官確實什麼時候收，伊不清楚，書記官
交付送達時，指明在十二月八日以前送達，因此交付簿及回證均蓋十二月八日，伊等
都會提早送，但送達簿上日期都沒有改等語。然該送達證書左上角蓋有「本件應於十
二月八日送達」字樣，且送達證書上載明送達時間為「八十六年十二月八日」（原審
上訴字第三六三號卷第一六八頁），則吳信惠所證伊係循例依該日期提前二日之同年
月六日送達給承辦檢察官，當時檢察官在辦公室而未收受云者，是否確與事實相符？
原審法院之刑事紀錄科確均在送達證書上註明應於何時送達？負責送達之法警有無配
合提前二日送達之慣例？當時之送達簿或交付簿上如何記載？如非提前二日送達，而
係依送達證書所載於同年月八日才送給承辦檢察官，當時承辦之崔紀鎮檢察官既因公
出差，不在辦公處所而有正當理由不能收受送達，有無依法改向檢察長送達？如未向
檢察長送達，仍放在承辦檢察官辦公室內，等待崔紀鎮檢察官收受，能否得謂同年月
八日已合法送達？崔紀鎮檢察官自同年月十一日起至十四日止，有無其他不能收受判
決送達之正當事由？此與本件檢察官提起之第三審上訴是否合法有關，自有調閱送達
簿、交付簿及傳喚其他相關人證詳加調查究明之必要。原審俱未依本院前次發回意旨
予以查明，且就被告甲○○請求傳訊原審法院刑事紀錄科經辦人員予以調查（原審重
上更(三)字第二六號卷第二十六頁）部分，未說明毋庸調查之理由，遽然採信吳信惠所
云已於同年十二月六日將判決書送至當時在場之承辦檢察官辦公室桌上等證言，認當
日應已合法送達，或縱於同年月八日或十一日始起算送達日，檢察官至同年月二十四
日始提起上訴，同樣已逾上訴期間，而予以裁定駁回，仍難謂為適法。檢察官抗告意
旨，執以指摘原裁定不當，非無理由，應將原裁定撤銷，由原審法院更為適當之處理
。
據上論結，應依刑事訴訟法第四百十三條前段，裁定如主文。
中　　　華　　　民　　　國　　九十三　　年　　　三　　　月　　 十八 　　日
                              最高法院刑事第十一庭
                                  審判長法官  張　淳　淙
                                        法官  謝　俊　雄
                                        法官  蘇　振　堂
                                        法官  張　春　福
                                        法官  呂　丹　玉
      右正本證明與原本無異
                                              書  記  官
中　　　華　　　民　　　國　　九十三　　年　　　三　　　月　　二十九　　日
                                                                        Ｅ
